【裁判字號】    98,台上,3555
【裁判日期】    980625
【裁判案由】    傷害致人於死
【裁判全文】
最高法院刑事判決            九十八年度台上字第三五五五號
上  訴  人  甲○○
                    6號
上列上訴人因傷害致人於死案件，不服台灣高等法院台中分院中
華民國九十八年三月二十六日第二審判決（九十八年度上訴字第
三五０號，起訴案號：台灣苗栗地方法院檢察署九十七年度偵字
第三六０九、三八六三號），提起上訴，本院判決如下：
    主  文
上訴駁回。
    理  由
按刑事訴訟法第三百七十七條規定，上訴於第三審法院，非以判
決違背法令為理由，不得為之。是提起第三審上訴，應以原判決
違背法令為理由，係屬法定要件。如果上訴理由書狀並未依據卷
內訴訟資料，具體指摘原判決不適用何種法則或如何適用不當，
或所指摘原判決違法情事，顯與法律規定得為第三審上訴理由之
違法情形，不相適合時，均應認其上訴為違背法律上之程式，予
以駁回。本件上訴人甲○○上訴意旨略稱：上訴人前向被害人鍾
興科購買海洛因施用，惟注射後僅感身體不適而無海洛因之反應
及效果，上訴人向被害人質問是否以他物混充海洛因，上訴人嗣
取回被害人補償之另三包海洛因，以注射之方式施用後其感覺仍
與之前相同，上訴人乃以電話與被害人相約隔日見面，上訴人於
見面後質問被害人所交付者究為何物，被害人支吾其詞而不肯吐
實，上訴人因擔憂注射不明物品而危及生命，乃當場激於義憤以
刀柄敲打被害人，嗣因刀鞘掉落而誤傷被害人致其死亡。乃原判
決未依刑法第二百七十九條之規定，論上訴人以義憤傷害致人於
死罪，而論上訴人以刑法第二百七十七條第二項之傷害致人於死
罪，於法有違等語。
惟查原判決認定上訴人有原判決事實欄所記載之傷害致人於死（
累犯）犯行，係以訊據上訴人對前揭犯行自白不諱，核與證人連
瑞文、楊文達、葉翔仁、江振宏等人所證述之情節相符。又上訴
人於行兇時所穿之褲子、鞋子及持有刀刃上之血跡布塊，經送鑑
定結果其血跡反應與被害人DNA-STR 型別相同，有法務部法醫研
究所血清證物組民國九十七年八月十八日97醫鑑字第0971101333
號鑑驗書在卷可證。此外並有上訴人行兇所用之尖刀一把扣案足
憑。另有台灣苗栗地方法院檢察署相驗屍體證明書、刑案現場位
置圖、現場採證相關照片、法務部法醫研究所97醫剖字第097110
1333號解剖報告書、97醫鑑字第0971101440號鑑定報告書等附卷
可資佐證。堪認上訴人自白各情係屬事實等情，予以綜合判斷。
復敘明依證人即苗栗縣警察局頭份分局偵查隊小隊長鄭世聰、警
員傅玉郎之證言，及連瑞文之調查筆錄，相互參酌，本件應無刑
法自首規定之適用。因而撤銷第一審判決，改判論處上訴人傷害
致人於死（累犯）罪刑，已於判決內說明其所憑之證據及其認定
之理由，從形式上觀察，並無違背法令之情形。按證據之取捨與
證據之證明力如何，均屬事實審法院得自由裁量、判斷之職權；
苟其此項裁量、判斷，並不悖乎通常一般之人日常生活經驗之定
則或論理法則，又於判決內論敘其何以作此判斷之心證理由者，
即不得任意指摘其為違法，而據為提起第三審上訴之合法理由。
原判決綜合上述各項證據資料，據以認定上訴人有如原判決事實
欄所載之犯行，乃其採證認事調查職權之合法行使，不容任意指
為違法。原判決論處上訴人傷害致人於死罪刑，即認上訴人所為
核與刑法第二百七十九條義憤傷害致人於死罪之構成要件不符，
於法並無不合，上訴意旨任意指摘上訴人所為，該當於義憤傷害
致人於死罪，原判決有適用法則不當違法云云，並無足取，難謂
係適法上訴第三審之理由，其上訴違背法律上之程式，應予駁回
。
據上論結，應依刑事訴訟法第三百九十五條前段，判決如主文。
中    華    民    國  九十八  年    六    月  二十五  日
                      最高法院刑事第一庭
                          審判長法官  董  明  霈
                                法官  林  茂  雄
                                法官  張  祺  祥
                                法官  賴  忠  星
                                法官  林  秀  夫
      本件正本證明與原本無異
                                      書  記  官
中    華    民    國  九十八  年    七    月    二    日
                                                      Ｑ


司法院資訊處製作；財團法人民間司法改革基金會備份。
